臺灣臺中地方法院民事判決　九十一年度訴字第五○二號
　　原　　　告　傑聯資訊大樓管理委員會
　　法定代理人　甲○○
　　被　　　告　上能建設開發股份有限公司
　　法定代理人　乙○○
右當事人間請求給付管理費事件，本院判決如左：
    主      文
被告應給付原告新臺幣壹佰參拾陸萬陸仟貳佰肆拾伍元，及其中新臺幣壹佰貳拾參萬
伍仟零肆拾伍元自民國九十年十二月七日起至清償日止，暨其餘新臺幣壹拾參萬壹仟
貳佰元自民國九十一年三月十四日起至清償日止，按年息百分之五計算之利息。
訴訟費用由被告負擔。
本判決於原告以新臺幣肆拾伍萬元為被告供擔保後，得為假執行；但被告如於假執行
程序實施前，以新臺幣壹佰參拾陸萬陸仟貳佰肆拾伍元為原告預供擔保，得免為假執
行。
    事      實
甲、原告方面：
  一、聲明：除假執行供擔保金額外，如主文所示。
  二、陳述：
    (一)緣原告為坐落於台中市○○○路○段一五二號之傑聯資訊大樓住戶依法組織之
      管理委員會，業於九十年九月十一日完成改選主委等職務，現任主委為甲○○
      ，按公寓大廈管理條例第三十五條第一項規定，管理委員會有當事人能力，故
      本件原告請求被告給付管理費之訴訟具有合法當事人能力及訴訟能力，合先敘
      明。
    (二)被告為傑聯資訊大樓十七樓之一、十七樓之二、十七樓之三及十七樓之四之區
      分所有權人，按區分所有權人或住戶積欠應繳納之公共基金或應分擔或其他應
      負擔之費用已逾二期或達相當金額，經定相當期間催告仍不給付者，管理負責
      人或管理委員會得訴請法院命其給付應繳之金額及遲延利息，公寓大廈管理條
      例第二十一條定有明文。查傑聯資訊大樓所有公共設施部分之管理、維護、修
      繕、清潔、管理處人事經費、公共水費及雜費等一切費用，自八十二年一月一
      日起，按各住戶坪數平均負擔，實戶每坪每月為新臺幣（下同）九十元，空戶
      每坪每月為四十五元，管理基金則自八十二年一月一日起，按各住戶坪數平均
      負擔每坪一百元，為傑聯資訊大樓管理規約第十一條、第十二條明文規定，故
      依前開規定及管理費給付標準，被告應給付原告之金額計算如下：
      1.以支付命令請求之部分：
        被告自八十五年一月起至九十年四月止，共計六十四個月，均未向原告繳
          付任何費用，其應給付之管理費，以每坪每月四十五元之空戶計算標準，
          總計四百一十四點四五坪，則每月應付一萬八千六百五十元，總計欠繳一
          百一十九萬三千六百元。（計算公式為：414.45×45×64＝1,193,600）
        八十二年一月一日起應給付之公共基金部分，被告尚未給付，以每坪一百
          元計算，故被告應繳之公共基金為四萬一千四百四十五元。（計算公式為
          ：414.45×100＝41,445）
        原告請求被告應給付以上合計為一百二十三萬五千零四十五元，及自支付
          命令聲請狀繕本送達翌日即九十年十二月七日起至清償日止，按年息百分
          之五計算之法定遲延利息。
      2.本件追加部分：
        被告自九十年五月起至九十年十二月止，共計八個月，亦未繳付管理費，
          惟其將所有之上開十七樓之三出租予他人，出租面積為五十坪，承租人均
          按期繳納管理費，故管理費欠繳部分應扣除承租人已繳納之部分，亦即總
          坪數以三百六十四點四五坪，每坪每月四十五元，則每月應繳一萬六千四
          百元之管理費計算，八個月共計為一十三萬一千二百元。（計算公式為：
          364.45 ×45×8＝131,200）
        原告請求被告應給付上述一十三萬一千二百元，及自準備書狀（追加狀）
          繕本送達翌日即九十一年三月十四日起至清償日止，按年息百分之五計算
          之法定遲延利息。
    (三)對被告抗辯所為之陳述：
      1.被告法定代理人乙○○為原告管理委員會之第一屆主任委員，且原告已對被
        告發存證信函催告應給付管理費，原告不可能不知情。
      2.原告並未擅自出租被告所有之前述房屋，被告應就其抗辯負舉證責任。
      3.否認原告所有之前開房屋有電梯無法到達或上鎖之情形，縱若屬實，原告亦
        從未接獲被告之陳情，且被告所為之抗辯均與其應給付管理費及管理基金之
        義務無涉。
      4.原告因裁判費過高而未請求七十九年起至八十四年止被告所積欠之管理費，
        被告該項抗辯與本件請求無涉。
  三、證據：提出建物登記謄本四件，及土地登記謄本、公寓大廈管理組織報備證明
      影本、會議紀錄（九十年九月十一日）影本、管理規約影本、第二屆管理委員
      會第三次住戶大會會議紀錄（八十一年十一月二十三日）影本、催繳積欠管理
      費名冊影本與存證信函（八十九年三月二十三）及其回執證明影本等各乙件為
      證。
乙、被告方面：
  一、聲明：
    (一)原告之訴駁回。
    (二)如受不利之判決，願供擔保，請准宣告免為假執行。
  二、陳述：
    (一)原告並未通知被告繳付前述管理費及管理基金，但被告有收到原告於八十九年
      三月二十三日寄發之存證信函。
    (二)原告擅自將被告所有之前述房屋出租予他人使用，並收取租賃費用，管委會之
      職員及總幹事應可證明，但他們應該不會講實情。
    (三)前述被告所有之房屋係被告與原告於八十九年談成和解後才交屋，但是七十九
      年即已過戶在被告名下，原告為何未請求七十九年起至八十四年止之管理費。
      又被告至九十年六月方進入並使用前述房屋，且傑聯資訊大樓之電梯無法到達
      被告所有之前述房屋，該樓層之安全梯也上鎖而無法進入，前述房屋大門也被
      上鎖，無法使用，原告應就此部分負責，但上鎖及電梯之問題現在已經解決。
    理      由
甲、程序方面：
  一、按管理委員會有當事人能力，公寓大廈管理條例第三十五條第一項定有明文。
      查傑聯資訊大樓為公寓大廈管理條例施行前已取得建照執照之公寓大廈，原告
      並已依照公寓大廈管理條例第三十一條、第二十六條之規定，檢具本法施行細
      則第九條所定報備之資料，於八十六年十二月二十七日經主管機關即台中市西
      區區公所報備核准成立，並發給八八公所經字第二一０五四號「公寓大廈管理
      組織報備証明」，具有當事人能力，又原告業於九十年九月十一日完成改選主
      委等職務，現任主委為甲○○，業有九十年九月十一日會議紀錄影本附卷可稽
      ，合先敘明。
  二、次按訴狀送達後，原告不得將原訴變更或追加他訴，但係擴張或減縮應受判決
      事項之聲明者，不在此限，民事訴訟法第二百五十五條第一項第三款定有明文
      。本件原告前曾聲請本院對被告就八十五年一月起至九十年四月止積欠之管理
      費及管理基金共計一百二十三萬五千零四十五元發支付命令，惟被告已於法定
      期間內對支付命令提出異議，而以支付命令之聲請視為起訴，原告繼於本院審
      理中擴張聲明追加請求被告自九十年五月起至同年十二月止共計一十三萬一千
      二百元之管理費，此係擴張應受判決事項之聲明，核與前揭規定相符，應予准
      許，亦予敘明。
乙、實體方面：
  一、原告起訴主張被告為傑聯資訊大樓十七樓之一、十七樓之二、十七樓之三及十
      七樓之四之區分所有權人，依區分所有權人會議所通過之「傑聯資訊大樓管理
      規約」第十一條、第十二條之規定，傑聯資訊大樓所有公共設施部分之管理、
      維護、修繕、清潔、管理處人事經費、公共水費及雜費等一切費用，自八十二
      年一月一日起，按各住戶坪數平均負擔，空戶每坪每月為四十五元，管理基金
      則自八十二年一月一日起，按各住戶坪數平均負擔每坪一百元。惟被告尚積欠
      原告(一)八十五年一月起至九十年四月止之管理費為一百一十九萬三千六百元，
      及八十二年一月一日起應給付之公共基金為四萬一千四百四十五元，共計為一
      百二十三萬五千零四十五元；與(二)九十年五月起至九十年十二月止之管理費共
      計一十三萬一千二百元，爰依公寓大廈管理條例第二十一條及前開管理規約，
      請求被告給付前述(一)、(二)所示之金額，及(一)部分自支付命令聲請狀繕本送達翌
      日即九十年十二月七日起至清償日止，與(二)部分自準備書狀（追加狀）繕本送
      達翌日即九十一年三月十四日起至清償日止，按年息百分之五計算之法定遲延
      利息。被告則以原告並未通知被告繳付前述管理費及管理基金，並擅自將被告
      所有之前述房屋出租予他人使用，且被告至九十年六月方進入並使用前述房屋
      ，而傑聯資訊大樓之電梯無法到達被告所有之前述房屋，該樓層之安全梯也上
      鎖而無法進入，前述房屋大門也被上鎖，無法使用等語，資為抗辯。
  二、查原告主張其為傑聯資訊大樓住戶依法組織之管理委員會，現任主委為甲○○
      ，被告為傑聯資訊大樓之區分所有權人，其所有房屋總坪數為四百一十四點四
      五坪，其中十七樓之三之出租面積為五十坪，而依管理規約規定，管理費部分
      自八十二年一月一日起，空戶每坪每月為四十五元，管理基金則自八十二年一
      月一日起，按各住戶坪數每坪一百元，被告迄未繳納公共基金四萬一千四百四
      十五元、八十五年一月起至九十年四月止之管理費一百一十九萬三千六百元，
      九十年五月起至九十年十二月止之管理費一十三萬一千二百元，原告業以存證
      信函及支付命令聲請狀繕本通知被告等情，業具原告提出與所述相符之建物登
      記謄本四件，及土地登記謄本、公寓大廈管理組織報備證明影本、會議紀錄影
      本、管理規約影本、第二屆管理委員會第三次住戶大會會議紀錄影本、存證信
      函及其回執證明影本等各乙件為證，且為被告所不爭執，原告主張之事實應堪
      採信。
  三、又查，原告已自認於八十九年三月份收受原告催繳管理基金及前欠管理費之存
      證信函及於九十年十二月收到本件支付命令及聲請狀繕本，而就原告擅自出租
      房屋予他人使用，且因電梯無法到達及大門上鎖而無法使用前述房屋等情，為
      原告所否認，且被告均未提出任何證據方法以實其說，被告所辯，委無足採。
      且按民法第二百六十四條第一項之同時履行抗辯，係以因契約互負債務，於他
      方當事人未為對待給付前，得拒絕自己之給付為要件，而所謂同時履行之抗辯
      ，乃係基於雙務契約而發生，倘雙方之債務，非本於同一之雙務契約而發生，
      縱令雙方債務在事實上有密切之關係，或雙方之債務雖因同一之雙務契約而發
      生，然一方之給付，與他方之給付，並非立於互為對待給付之關係者，均不能
      發生同時履行之抗辯，最高法院著有五十九年台上字第八五０號判例要旨可供
      參照。區分所有權人依區分所有權人會議決議繳納之管理費，其性質上應為公
      共基金，而共用部分、約定共用部分之修繕、管理、維護，由管理負責人或管
      理委員會為之，其費用雖由公共基金支付或由區分所有權人按其共有之應有部
      分比例分擔之，然前開管理委員會修繕、管理、維護義務及費用之分擔為公寓
      大廈管理條例第十條第二項所明文規定，被告應繳納之系爭管理基金及管理費
      之繳納義務係基於區分所有權人會議決議及公寓大廈管理條例第十條第二項、
      第二十一條而來，與其辯以原告應就被告所有之房屋有因電梯無法到達或大門
      上鎖而無法使用負責等情之間，尚無對待給付之關係，被告所辯實不足採，附
      此敘明。
  四、按區分所有權人或住戶積欠應繳納之公共基金或應分擔或其他應負擔之費用已
      逾二期或達相當金額，經定相當期間催告仍不給付者，管理負責人或管理委員
      會得訴請法院命其給付應繳之金額及遲延利息，公寓大廈管理條例第二十一條
      定有明文。從而，原告依前揭條文及前開管理規約，請求被告給付(一)八十五年
      一月起至九十年四月止之管理費為一百一十九萬三千六百元，及八十二年一月
      一日起應給付之公共基金為四萬一千四百四十五元，共計為一百二十三萬五千
      零四十五元；與(二)九十年五月起至九十年十二月止之管理費共計一十三萬一千
      二百元，及(一)部分自支付命令聲請狀繕本送達翌日即九十年十二月七日起至清
      償日止，與(二)部分自準備書狀（追加狀）繕本送達翌日即九十一年三月十四日
      起至清償日止，按年息百分之五計算之法定遲延利息，即無不合，應予准許。
  五、本判決兩造分別陳明願供擔保，以代釋明，請准宣告假執行或免為假執行，核
      均無不合，爰分別酌定相當之擔保金額，併予准許之。
  六、據上論結：原告之訴為有理由，依民事訴訟法第七十八條、第三百九十條第二
      項、第三百九十二條，判決如主文。
中　　　華　　　民　　　國　　九十一　　年　　　五　　　月　　　十　　　日
                                臺灣臺中地方法院民事第三庭
~B審判長法　官　張瑞蘭
~B      法　官　王金洲
~B      法　官　廖慧如
右為正本係照原本作成
如對本判決上訴，須於判決送達後廿日內向本院提出上訴狀
中　　　華　　　民　　　國　　九十一　　年　　　五　　　月　　　十　　　日
~B法院書記官
